臺灣高雄地方法院刑事判決　　　　　　　94年度易字第1121號
公　訴　人　臺灣高雄地方法院檢察署檢察官
被　　　告　丙○○
　　　　　　乙○○○
上列被告因詐欺案件，經檢察官聲請簡易判決處刑（93年度偵緝
字第2241號、94年度偵字第1 號），本院認不宜以簡易判決處刑
，改依通常程序，判決如下：
    主  文
丙○○共同意圖為自己不法之所有，以詐術使人將本人之物交付
，處有期徒刑參月，如易科罰金，以參佰元折算壹日，緩刑參年
。
乙○○○共同意圖為自己不法之所有，以詐術使人將本人之物
交付，處有期徒刑參月，如易科罰金，以參佰元折算壹日。
    事  實
一、丙○○、乙○○○係夫妻，2 人明知渠等經濟狀況不佳，既
    無力支付償還分期付款，甚至根本無意支付任何款項，即共
    同意圖為自己不法之所有，於民國（下同）90年11月14日，
    向匯豐汽車股份有限公司（下稱匯豐公司）佯以動產擔保交
    易附條件買賣之方式，向匯豐公司購買自小客車，而由丙○
    ○為動產擔保交易之債務人，乙○○○則任連帶保證人，致
    匯豐公司陷於錯誤，信以為真而同意渠等條件，並交付車牌
    號碼8S-4649 號自小客車1 部，雙方約定總債權金額為新台
    幣（下同）1,022,400 元，頭款為67,000元，另自90年12月
    14日起至94年11月14日止，每月1 期，共計48期，每期應支
    付21,300元，標的物存放地點為高雄縣鳳山市○○路32號，
    在價金未付清之前，標的物所有權仍屬出賣人所有，買受人
    僅得依約占有使用，不得任意遷移或為其他處分。詎丙○○
    、乙○○○在取得上開自用小客車後，分文未付，即將該小
    客車自前揭標的物約定放置地點遷移藏匿，且丙○○、乙○
    ○○亦均逃匿不知去向。經匯豐公司追索無著，始知受騙。
二、案經匯豐公司訴由臺灣高雄地方法院檢察署檢察官偵查並聲
    請簡易判決處刑。
    理  由
一、訊據被告丙○○、乙○○○固坦認有於上開時間與匯豐公司
    以動產擔保交易附條件買賣契約方式購買前揭自用小客車1
    輛，惟矢口否認有何詐欺犯行，辯稱：其等本要與他人合作
    開貿易公司，公司需要1 部自小客車，才以被告2 人之名義
    購買，被告2 人並以所購之自用小客車作為對於公司之投資
    ，後來公司倒閉，該自小客車被公司的人開走，完全不知道
    車子在哪裡云云。惟查：
  （一）被告2 人於上揭時地向匯豐公司以動產擔保交易附條件
        買賣之方式，購得車牌號碼8S-4649 號自小客車2 部，
        並以被告丙○○為契約債務人，乙○○○為連帶保證人
        ，雙方約定總債權金額為1,022,400 元，頭期款為67,
        000 元，另自90年12月14日起至94年11月14日止，每月
        1 期，共計48期，每期應支付21,300元，標的物即小客
        車存放地點為高雄縣鳳山市○○路32號，在價金未付清
        之前，標的物所有權仍屬出賣人所有，買受人僅得依約
        占有使用，不得任意遷移或為其他處分之事實，業據被
        告2 人供承在卷（見本院卷第30、32頁），並有被告坦
        承簽名之附條件買賣契約書、動產擔保交易附條件買賣
        設定登記申請書、本票各1 份附卷可稽（見發查卷第4
        至6 頁；且被告2 人坦認在前述附條件買賣相關文件上
        簽名一節，見本院卷第30、32頁），應認為真實。
  （二）次就被告乙○○○於偵訊時坦承：於購車時業已跳票（
        見偵緝卷第28頁），而於審理中供承：當時跳票金額約
        有300 萬元（見本院卷第30頁），且係於90年9 月間即
        已跳票，以致經濟狀況不佳（見本院卷第47頁）等詞；
        而被告2 人係於90年11月間始購車，可知其等購買上開
        車輛時早已跳票，經濟狀況陷於困窘，根本無力付款，
        竟仍簽約購車，承擔高達1 佰多萬元債權額之附條件買
        賣債務，且取車時，連同頭期款亦分文未付，顯見其等
        有詐取上開小客車而無意付款之不法所有意圖甚明。
  （三）再者，被告乙○○○於審理時供稱：其係以所購之前揭
        自用小客車做為與人合作開設貿易公司之投資（見本院
        卷第30、47頁）；然嗣後本院訊問：何以購車後，連一
        期款均未繳？被告乙○○○又改稱：本來車款說是（其
        投資所開設之）公司要付云云（見本院卷第47頁）；然
        若被告2 人確以該自用小客車作為與人合作開設公司之
        投資，則既以該小客車作為投資，該小客車購買之車價
        自應由身為投資人之被告2 人自行承擔；然而，被告乙
        ○○○竟又翻供稱：該車之車款應係由公司支付云云，
        惟該車之車款如須由公司支付，又豈能認係被告2 人對
        於所開設公司之投資；足見被告所辯，前後矛盾，無非
        卸責之詞，自無可信。
  （四）況被告乙○○○在審理時又辯稱：該車均係由（其投資
        開設之）公司所使用云云（見本院卷第47頁），但據被
        告丙○○即乙○○○之夫於通緝到案之偵訊時供明：該
        車原由其妻即乙○○○所用等語（見偵緝卷第17頁），
        則非但被告2 人身為夫妻，就該車之使用情形所陳竟屬
        互異，且本院認被告丙○○經通緝逮捕歸案所為偵訊之
        供述，係於甫遭逮捕之初即供明如前，既未受何外力干
        擾，所供自較符實，被告乙○○○於本院所辯此節，亦
        應係事後推諉之詞，當不可採。復就，被告乙○○○於
        審理中明白供述就其所辯關於其等跳票及投資公司等事
        宜，均無任何資料證據得以提出（見本院卷第33頁），
        益徵被告2 人前開所辯無非子虛，空言否認，顯無可信
        。
  （五）綜上所述，被告2 人空言否認，所辯既不足採，本件事
        證明確，其等之犯行堪以認定，應予依法論科。
二、核被告丙○○、乙○○○所為，均係犯刑法第339 條第1 項
    詐欺取財罪。被告2 人間有犯意聯絡及行為分擔，應論以共
    同正犯。爰審酌被告2 人經濟情況困扼，竟仍詐取財物，惡
    性非輕，且犯後均逃匿無蹤，到案後又矢口否認犯行，犯罪
    後之態度惡劣，以及被告乙○○○前於89年間即因偽造文書
    犯行，經本院判處有期徒刑1 年1 月，緩刑4 年確定，此有
    臺灣高等法院被告前案紀錄表可按，詎其不知悔悟，於90年
    間又為本案犯行，顯見其素行非佳等一切情狀，各量處如主
    文所示之刑，並諭知易科罰金之折算標準。被告丙○○前未
    曾受有期徒刑以上刑之宣告，亦有臺灣高等法院被告前案紀
    錄表在卷足憑，其經此教訓，應知警惕，認無再犯之虞。是
    其所宣告之刑以暫不執行為適當，爰併予宣告緩刑3 年，以
    啟自新。
三、公訴意旨另以：被告丙○○明知其經濟狀況不佳，既無力支
    付償還分期付款，即意圖為自己不法之利益，於90年11月14
    日，向匯豐汽車股份有限公司（下稱匯豐公司）佯以動產擔
    保交易附條件買賣之方式，向匯豐公司購買自小客車，而由
    被告丙○○為動產擔保交易之債務人，，致匯豐公司並交付
    車牌號碼8S-4649 號自小客車1 部，雙方約定總債權金額為
    新台幣1,022,400 元，頭款為67,000元，另自90年12月14日
    起至94年11月14日止，每月1 期，共計48期，每期應支付
    21,300元，標的物之小客車存放地點為高雄縣鳳山市○○路
    32號，在價金未付清之前，標的物所有權仍屬出賣人所有，
    買受人僅得依約占有使用，不得任意遷移或為其他處分。詎
    被告丙○○在取得上開自用小客車後，分文未付，即將該小
    客車自前揭標的物約定放置地點遷移他往，因認其另犯動產
    擔保交易法第38條之罪嫌云云。
  （一）惟按「原判決事實既認定被告係偽造活期存款支款條持
        向後龍鎮農會詐領款項花用，自應成立刑法第216 條、
        第210 條之行使偽造私文書罪及第339 條第1 項之詐欺
        罪，所犯二罪間具有方法結果之牽連關係，應從一重之
        行使偽造私文書罪處斷，且被告未持有上開資金，其於
        詐得款項後予以花用，係處分贓物行為，尚難構成侵占
        罪。」最高法院81年度台上字第6311號判決載有明文。
        申言之，詐財之行為人對於詐欺取得之財物，遷移他往
        ，藏匿不知去向，亦屬事後處分贓物之行為，尚難構成
        其他犯行。
  （二）經查：上開車牌號碼8S-4649 號之自小客車，乃被告丙
        ○○匯豐公司以動產擔保交易附條件買賣契約為詐術所
        詐得之財物，其事後將該車遷移、藏匿不知去向，應僅
        屬就詐欺取財之所得，而為之事後處分贓物行為，是以
        揆諸前揭最高法院判決意旨，自亦不能就其將動產擔保
        交易標的物遷移之行為，另論以動產擔保交易法第38條
        之罪，本院就此部分犯行原應為無罪之諭知，惟因公訴
        人認此部分行為，與前開論罪科刑之犯行部分，具有牽
        連關係，係裁判上一罪，爰不另為無罪之諭知。
據上論斷，應依刑事訴訟法第299 條第1 項前段、第452 條，刑
法第28條、第339 條第1 項、第41條第1 項前段、第74條第1 款
，罰金罰鍰提高標準條例第1 條前段、第2 條，判決如主文。
本案經檢察官甲○○到庭執行職務。
中　　華　　民　　國　　94　　年　　9 　　月　　21　　日
　　　　　　　　　刑事第二庭  審判長法　官　邱永貴
                                    法　官　何佩陵
                                    法  官  高思大
右正本證明與原本無異。
如不服本判決，應於判決送達後10日內向本院提出上訴狀，上訴
於台灣高等法院高雄分院（須附繕本）。
中　　華　　民　　國　　94　　年　　9 　　月　　26　　日
                                    書記官  蔡語珊
附錄論罪科刑法條：
刑法第339條第1項：
意圖為自己或第三人不法之所有，以詐術使人將本人或第三人之
物交付者，處5年以下有期徒刑、拘役或科併科1千元以下罰金。
